【裁判字號】    99,交抗,2090
【裁判日期】    991117
【裁判案由】    違反道路交通管理處罰條例
【裁判全文】
臺灣高等法院交通事件裁定            99年度交抗字第2090號
  抗  告  人
  即受處分人  甲○○
上列抗告人因違反道路交通管理處罰條例案件，不服臺灣臺北地
方法院，中華民國99年10月26日所為裁定（99年度交聲字第1576
號），提起抗告，本院裁定如下：
    主  文
抗告駁回。
    理  由
一、抗告及聲明異議意旨略以：抗告人於民國（下同）99年8月2
    7 日下午5時46分許，騎乘車牌號碼387-CVV號重型機車，行
    經臺北市○○路欲左轉虎林街89巷，見正前方燈號為黃燈，
    即跟著其他待轉區之機車左轉虎林街89巷，並沒有違規紅燈
    左轉之情事。而於行至前開巷內約五公尺處，遭當時虎林街
    巷口等紅燈之員警李冠毅攔停，舉發抗告人有闖紅燈之違規
    ，惟抗告人當時係黃燈左轉，並無違規紅燈左轉。而本件除
    員警李冠毅之指述外，並無其他證據足資證明抗告人有紅燈
    左轉之違規，且員警李冠毅在原審法院所述不實，是挾怨報
    復抗告人才會誣指抗告人違規，原審法院僅憑員警李冠毅片
    面之詞即為裁定，抗告人深感不服，為此提起抗告云云。
二、按駕駛人駕駛汽車，應遵守道路交通標誌、標線、號誌之指
    示，道路交通安全規則第90條前段定有明文。而汽車（包括
    機器腳踏車，道路交通安全規則第2條第1項第1 款參照）駕
    駛人，行經有燈光號誌管制之交岔路口闖紅燈者，處新臺幣
    （下同）1800元以上5400元以下罰鍰，道路交通管理處罰條
    例第53條第1 項定有明文；另汽車駕駛人駕駛汽車違反道路
    交通管理處罰條例第53條規定者，除應依該條所規定之罰鍰
    處罰外，並應予記違規點數3 點，道路交通管理處罰條例第
    63條第1項第3款亦定有規定。又依違反道路交通管理事件統
    一裁罰基準表之規定，違反道路交通管理處罰條例第53條第
    1項，其違規車種類為機器腳踏車，裁罰1,800元。
三、查抗告人即受處分人甲○○於99年8月27日下午5時46分許，
    騎乘車牌號碼387-CVV 號重型機車，行經設有燈光號誌管制
    之臺北市○○路與虎林街交岔路口時，因未遵守道路交通號
    誌之指示，逕自闖越松山路路口紅燈左轉進入虎林街行駛，
    適為執行勤務中之臺北市政府警察局信義分局五分埔派出所
    （現任職台北市政府警察局信義分局偵查隊）警員李冠毅發
    覺後予以攔停，並即以抗告人有違反道路交通管理處罰條例
    第53條第1 項之違規行為掣單舉發，抗告人不服，於上開舉
    發單所載應到案日期前提出陳述，經原處分機關函請原舉發
    單位調查結果，仍認抗告人有前揭違規行為，乃由原處分機
    關依道路交通管理處罰條例第53條第1項、第63條第1項規定
    ，於99年10月4日裁處抗告人罰鍰新台幣（下同）1,800元，
    並記違規點數3 點等事實，此有台北市政府警察局北市警交
    大字第A00HBF433 號舉發違反道路交通管理事件通知單影本
    及台北市交通事件裁決所北市裁罰字第22-A00HBF433號違反
    道路交通管理事件裁決書等附卷可稽，並據證人即當日舉發
    抗告人違規闖越紅燈之警員李冠毅於原審法院調查時到庭具
    結證稱：99年8月27日下午5時46分左右，我當時騎警用機車
    從臺北市○○街89巷要右轉至松山路，該路口是Ｔ字路口，
    當時我的位置在虎林街89巷口時號誌是綠燈，而松山路上直
    行及左轉虎林街89巷之燈號為紅燈，當時松山路機車待轉區
    上沒有車輛，這時我看到抗告人騎乘387-CVV 重型機車直接
    從松山路左轉虎林街89巷，我就將抗告人攔停告發，並告知
    抗告人如有不服，可以依法提出申訴。我跟抗告人沒有任何
    恩怨關係，是以前抗告人有打過110 報案，我有去處理過她
    所報的案件，除此之外，我與抗告人並無任何接觸，也不認
    識抗告人。而抗告人被舉發後有提出申訴，我接到該申訴案
    件之交辦單後，就去調閱該監視錄影帶，但事發當時的監視
    錄影紀錄已經被洗掉覆蓋了。... 當時我正騎機車離虎林街
    89巷巷口大約10公尺左右，正要右轉松山路，而虎林街89巷
    的號誌為綠燈，同時我有看到松山路左轉虎林街89巷的機車
    已經左轉進入虎林街89巷內，松山路上機車待轉區上已經沒
    有其他機車，我當時有看到松山路上方向的號誌是紅燈，接
    著看到抗告人紅燈左轉，所以我才依法將她攔停舉發，我可
    以確定抗告人從松山路左轉虎林街89巷時的號誌是紅燈，如
    果我有疑慮，我就不會將受處分人攔停開單舉發云云（見原
    審卷第22至24頁），茲查本件經舉發之時間係下午17時46分
    許，天色明亮，視線良好，而證人李冠毅係受有專業訓練之
    執勤員警，對於該等職務上事項之觀察程度自遠較一般人更
    為專注，其應無誤判之可能，且證人李冠毅係依法於上開時
    間執行勤務狀態中，與抗告人並不認識，復無何仇隙怨懟，
    嗣並經到庭具結擔保其所述之真實性，衡情應無甘冒偽證之
    重責而虛詞構陷抗告人之理，另按交通警察掣單舉發違反道
    路交通管理處罰條例所列之違規事實，本質上為行政處分，
    係公務員基於職務上之權力，依法就特定之具體事件所為之
    具公法上效果之單方面行政行為，基於公務員為公法上行為
    具有公信力之原則，該行政行為當可被推定為其正，其據以
    依法處分之事實認定亦為正確無誤，本此公信原則，乃立法
    者賦予行政機關制定違反道路交通事件統一裁罰基準及處理
    細則，以達其維護交通秩序、安全之行政目的，若謂公務員
    所為一切行政行為均須預留證據以為日後之證明，顯將對於
    國家行政事務之推行產生阻礙，因此刑事訴訟法中關於犯罪
    證據有關之規定，與原屬於行政秩序罰之交通違規裁罰事件
    本質不合部分，於交通違規聲明異議案件審理程式中，自不
    在準用之列，其理至明。證人李冠毅於依法執行職務時，親
    眼目睹抗告人駕車違規闖越路口紅燈左轉，並即予以攔停，
    嗣並就其親眼見聞於受有具結程序及偽證罪擔保之情形下，
    而於法院所為之前開證詞，並無何違背一般經驗或論理法則
    之情形，足證抗告人確有於上揭時地行經上開路口時闖越紅
    燈左轉之違規事實，應堪認定。原處分機關因而就抗告人上
    述違規闖越紅燈之行為，依上開法條規定，裁處罰鍰新台幣
    1800元，並記違規點數3 點，並無不當，原審因而認抗告人
    之聲明異議為無理由，而予以駁回，經核亦無不合，抗告人
    之抗告意旨空言指摘係遭舉發員警李冠毅係挾怨報復開單云
    云，尚難認有理由，應予駁回。
四、據上論結，應依道路交通事件處理辦法第25條，刑事訴訟法
    第412條，裁定如主文。
中    華    民    國    99    年    11    月    17    日
                  交通法庭    審判長法  官  張傳栗
                                    法  官  黃斯偉
                                    法  官  劉嶽承
以上正本證明與原本無異。
不得再抗告。
                                    書記官  何仁崴
中    華    民    國    99    年    11    月    17    日

司法院資訊處製作；財團法人民間司法改革基金會備份。
